【裁判字號】    98,消債更,360
【裁判日期】    990531
【裁判案由】    更生
【裁判全文】
臺灣桃園地方法院民事裁定           98年度消債更字第360號
聲  請  人
即債務人    甲○○
當事人因消費者債務清理事件聲請更生，本院裁定如下：
    主    文
更生之聲請駁回。
本院於民國九十八年十一月四日所為九十八年度消債更字第三六
○號保全處分裁定，應予撤銷。
聲請費用由聲請人負擔。
    理    由
一、按債務人不能清償債務或有不能清償之虞者，得依本條例所
    定更生或清算程序，清理其債務，消費者債務清理條例（下
    稱消債條例）第3 條定有明文。是債務人聲請更生或清算，
    須符合不能清償債務或有不能清償之虞之要件，此觀諸上開
    條文規定甚明。又聲請更生或清算不合程式或不備其他要件
    者，法院應以裁定駁回之，復為同條例第8 條所明定。可知
    消債條例更生或清算制度，旨在維持債務人基本生活情況下
    ，於債務人能力範圍內盡力清償債務，乃在幫助經濟陷於困
    境之債務人，得藉由更生或清算程序，脫離經濟困境，避免
    走向絕路，實現憲法所保障之生命權，債務人自應撙節開支
    ，非謂債務人得任意利用更生或清算程序減輕債務。準此，
    債務人聲請更生應符合上開要件，若不符合，法院自應駁回
    其聲請。
二、聲請意旨略以：聲請人無擔保借款負債總金額共計新臺幣（
    下同）323 萬0,784 元，名下無財產。於聲請更生前，曾以
    書面向最大債權金融機構中國信託商業銀行股份有限公司（
    下稱中國信託銀行）請求前置協商債務清償不成立，且聲請
    人未經法院裁定開始清算程序或宣告破產，爰依法聲請更生
    等語。
三、經查：
  (一)聲請人係於民國98年9 月間以書面向最大債權金融機構中國
    信託銀行請求協商，惟因聲請人「無法負擔任何還款條件」
    ，致協商不成立，有協商不成立通知書及本院依職權向中國
    信託銀行調取聲請人前置協商申請書及相關資料附卷可稽（
    分別見本院卷第17頁；第54之1 頁至第66頁），堪信為真正
    。
  (二)聲請人自97年12月間遭原任職之力特光電科技股份有限公司
   （ 下稱力特公司）資遣後失業，至98年5 月間至長生能源公
    司（下稱長生公司）工作之事實，業據其提出離職證明書、
    失業給付申請案件認定及再認定收據為證（見本院卷第86頁
    至89頁）；依其於本院審理中自述：如係（於長生公司）上
    早班每月收入為2 萬4,212 元，如係上晚班每月收入2 萬8,
    712 元，每三個月輪一次晚班等語（見本院卷第79頁及其背
    面），是依聲請人自陳，自98年6 月起每月收入約為2 萬5,
    000 元。
  (三)按「直系血親相互間，互負扶養之義務。」；「負扶養義務
    者有數人時，應依左列順序定其履行義務之人：一、直系血
    親卑親屬。二、直系血親尊親屬。三、家長。四、兄弟姊妹
    。．．．。」；「受扶養權利者，以不能維持生活而無謀生
    能力者為限。前項無謀生能力之限制，於直系血親尊親屬，
    不適用之。」，民法第1114條第1 款、第1115條第1 項、第
    2 項、第1117條，分別定有明文。準此，直系血親尊親屬受
    扶養者，須以不能維持生活者為限；而兄弟姐妹受扶養者，
    尚須另具備無謀生能力之要件，始足當之。聲請人於本院審
    理中雖稱需扶養父親黃金文及姐姐乙○○二人云云（見本院
    卷第79頁）。惟查，黃金文95年度至97年度之利息所得分別
    為6 萬2,997 元，2 萬7,650 元，2 萬6,667 元，且其名下
    有房屋1 筆、土地7 筆、投資1 筆，上開三個年度僅以房屋
    現值及土地公告現值核計，其財產總額即高達1,077 萬1,06
    0 元，有其財產所得調件明細在卷可稽（見本院卷第107 頁
    至114 頁），尚難認其有「不能維持生活」情形；另聲請人
    與乙○○為姐弟，則聲請人是否係第一順位之扶養義務人，
    已非無疑，且乙○○96年度、97年度所得分別為17萬3,744
    元，20萬元，有其財產所得調件明細在卷足憑（見本院卷第
    101 頁至106 頁），而聲請人亦未提出其他證據證明乙○○
    「無謀生能力，且不能維持生活」，自難認有受聲請人扶養
    之必要，是聲請人主張需扶養黃金文、乙○○云云，要難採
    信。
  (四)聲請人陳報之負債總金額計323 萬0,784 元（見本院卷第4
    頁），惟其中積欠台新銀行、國泰世華銀行（2 筆債務）、
    台北商銀（永豐銀行）、遠東銀行、復華商銀、元大銀行、
    台東企銀之借款，均已由陽光資產管理股份有限公司（下稱
    陽光資產公司）受讓，總金額為255 萬3,386 元，已據陽光
    資產於本院審理中陳明在卷（見本院卷第79頁背面）；且陽
    光資產公司於本院審理中先稱：「願以180 期，零利率的條
    件與聲請人和解，每月清償金額約8,000 元．．．」等語（
    見本院卷第79頁背面），嗣經本院協商又讓步稱：同意聲請
    人一個月還款3 千元至5 千元等語（見本院卷第99頁）；另
    聲請人積欠中國信託銀行之欠款共有2 筆，而中國信託銀行
    於前置協商程序時，提供聲請人173 期、零利率，每月清償
    2,70 0元之和解方案，有其陳報狀1 份在卷足憑（見本院卷
    第54頁），且於本院審理中仍同意依上開條件與聲請人和解
    （見本院卷第99頁）。足見縱依上開債權銀行提出最高清償
    額之和解條件，聲請人每月清償金額最多約1 萬0,700 元（
    8,000 元＋2, 700元）。聲請人就上開和解條件原表示同意
    ，嗣又翻悔不願接受。
  (五)聲請人每月收入約2 萬5,000 元，已如前述，其每月生活必
    要支出，以行政院所定每人每月最低生活標準9,829 元為準
    ，經扣除後其每月尚有餘額1 萬5,171 元，足敷清償目前陽
    光資產公司及中國信託銀行所提議每月合計應清償金額1 萬
    0,700 元。至於，聲請人雖陳報另有民間債務9 萬5,000 元
    （見本院卷第13頁），惟未舉證以實其說，縱令該債務屬實
    ，其債務金額非高，茲以聲請人每月收入扣除必要支出後之
    餘額，亦足敷清償上開債務。是依聲請人之經濟狀況，足堪
    負擔債權人所提出之清償方案。
四、綜上，本件聲請人既無不能清償債務或有不能清償之虞，且
    此等情形不能補正，其聲請更生與法不合，應予駁回。爰裁
    定如主文。
五、本件更生之聲請既經駁回，本院原保全處分已無必要，爰依
    職權撤銷本院98年11月4 日所為准許保全處分之裁定。併予
    敘明。
中    華    民    國    99    年    5     月    31    日
如不服本裁定應於送達後10日內向本院提出抗告狀，並繳納抗告
                  民事第二庭    法  官  張金柱
費新臺幣1,000元。
以上正本證明與原本無異。
中    華    民    國    99    年    5     月    31    日
有                              書記官  陳美宜

司法院資訊處製作；財團法人民間司法改革基金會備份。
